【裁判字號】    89,小抗,12
【裁判日期】    890824
【裁判案由】    給付和解金
【裁判全文】
臺灣臺北地方法院民事裁定  八十九年小抗字第一二號
    抗  告  人  宏泰人壽保險股份有限公司
    法定代理人  許東隆
    相  對  人  甲○○
右當事人間因給付和解金事件，對於本院臺北簡易庭中華民國八十九年七月十日八十
九年度北小調字第一六四九號第一審裁定提起抗告，本院裁定如左：
    主      文
原裁定廢棄。
抗告程序費用由相對人負擔。
    理      由
一、抗告意旨略以：系爭和解書係因抗告人與相對人為解決八十八年北勞調字第八七
    號註銷登錄證案件訴訟之爭議而特別成立之個案性和解書，故該和解書並非針對
    一般人員或同類事件而事前擬定完成以供立即使用之契約書，因此系爭和解書非
    屬民事訴訟法第四百三十六條之九所謂之「預定用於同類契約之條款」，自應無
    該條款之適用，自是該和解書內之合意由臺北地方法院管轄之條款於當事人間應
    屬有效等語，提起抗告。
二、按小額事件當事人之一造為法人或商人者，於其預定用於同類契約之條款，約定
    債務履行地或以合意定第一審管轄法院時，不適用第十二條或第二十四條之規定
    。但兩造均為法人或商人者，不在此限，固為民事訴訟法第四百三十六條之九所
    規定，然此條文以小額事件當事人之一造如為法人或商人，以其預定用於同類契
    約之債務履行地條款或合意管轄條款與他造訂立契約者，締約之他造就此類條款
    幾無磋商變更之餘地，為保障小額事件之經濟上弱勢，避免其因上述附合契約條
    款而需遠赴對造所預定之法院進行訴訟，而規定此種小額事件當事人以附合契約
    條款約定債務履行地或合意管轄之情形，不適用第十二條或二十四條之規定而立
    有此條規定，是上開情形係於所訂立之契約為附合契約時方有其適用，查本件聲
    請人於原審請求給付和解金，所依據者為兩造之和解書，其內容略謂：「茲為台
    北地方法院台北簡易庭八十八年北勞調字第八七號註銷登錄證事件，雙方同意和
    解如下：一、甲方應返還乙方簽約金新臺幣拾萬元正，．．．。三、本和解書簽
    立後，甲方應即向台北地方法院台北簡易庭聲請撤回八十八年北勞調字第八七號
    註銷登錄證事件之訴訟。四、本和解書簽立後，乙方應向壽險公會辦理甲方之保
    險業務員登錄證註銷作業。．．．。」，今聲請人既係依該和解書請求相對人給
    付，依該和解書之內容觀之，尚難認係一般之附合契約，聲請人主張系爭給付和
    解金事件，並無民事訴訟法第四百三十六條之九之適用，應屬可採，是參諸前開
    說明，本件仍有合意管轄之適用，本院仍有管轄權，原審遽依上開規定裁定將本
    件移送臺灣桃園地方法院，尚有未洽，抗告意旨求予廢棄，非無理由，應由本院
    廢棄原裁定。
三、依民事訴訟法第四百三十六條之三十二第三項、第四百九十二條第二項、第九十
    五條、第七十八條，裁定如主文。
中      華      民      國    八十九    年      八      月    二十四    日
                          民事第四庭審判長法      官  謝明珠
                                          法      官  黃柄縉
                                          法      官  蔡政哲
右為正本係照原本作成
本件不得再抗告
中      華      民      國    八十九    年      八      月    二十八    日
                                          法院書記官  林鈴芬


司法院資訊處製作；財團法人民間司法改革基金會備份。
